臺灣高等法院花蓮分院刑事判決　　　96年度上更(一)字第14號
上　訴　人
即　被　告　乙○○
　　　　　　　　　　（現於台灣花蓮監獄執行中）
選任辯護人　林國泰律師
上列上訴人因違反毒品危害防制條例案件，不服中華民國95年6
月27日臺灣花蓮地方法院94年度訴字第429號第一審判決（起訴
案號：臺灣花蓮地方法院檢察署94年度偵字第3472號），提起上
訴，經最高法院發回更審，本院判決如下：
    主  文
原判決撤銷。
乙○○共同連續販賣第一級毒品，累犯，處有期徒刑壹拾貳年，
褫奪公權伍年，扣案之第一級毒品海洛因壹包（淨重零點陸柒公
克）沒收銷燬，扣案如附表二所示之物均沒收，未扣案之販賣第
一級毒品所得新臺幣肆萬壹仟捌佰元沒收，如全部或一部不能沒
收時，以其財產抵償之。
    事  實
一、乙○○曾因違反毒品危害防制條例案件，經原審法院分別判
    處有期徒刑6月、8月確定，兩案定執行刑為有期徒刑1年2月
    ，於民國（下同）92年7月20日縮刑期滿執行完畢，竟不知
    悔改，明知海洛因屬毒品危害防制條例規定之第一級毒品，
    不得非法販賣，竟基於販賣第一級毒品海洛因營利之概括犯
    意，夥同具有販賣第一級毒品海洛因之共同概括犯意聯絡之
    其妹陳婉菲（其共同販賣部分如附表一編號1、4所示之94年
    6 月30日、8月16日、9月12日3次），以乙○○所有之附表
    二所示編號1、2行動電話2支，作為聯絡毒品交易之工具，
    由欲購買海洛因之人撥打上開行動電話與乙○○、陳婉菲聯
    絡（陳婉菲部分業經原審法院判處罪刑確定），雙方於電話
    中商議並談妥毒品之交易價格、數量及地點後，再由乙○○
    本人或委由不知情之其女兒林雅筑持海洛因至交易地點交付
    販賣對象之方式，於附表一所示之時間、地點，連續多次販
    賣第一級毒品海洛因予真實姓名不詳綽號「阿清」、「家非
    」、「阿昌」及王偲涵、黃仁志、林森（綽號「阿盛」）、
    蓮霧、蔡泰山等人，供其等施用，並依販賣金額新臺幣 (下
    同 )1000元、5000元賺取差價300元、1000元之比例方式牟
     利；嗣經警於94年9月23日下午5時許，持搜索票至乙○○
    位於花蓮市○○街4巷1之3號4樓之租住處，當場查獲，並扣
    得第一級毒品海洛因1包（淨重0.67公克）及如附表二所示
    之乙○○所有供販賣第一級毒品犯罪所用之物。
二、案經花蓮縣警察局移送臺灣花蓮地方法院檢察署檢察官偵查
    起訴。
    理  由
一、右揭販賣第一級毒品海洛因予附表一之人並賺取差價之事實
    ，業經被告於本院坦承不諱，核與證人陳婉菲、黃仁志、王
    偲涵、蔡泰山證述情形相符，復有被告不爭執之監聽譯文附
    卷及扣案證物可證，其犯行堪予認定。
二、核被告所為係犯毒品危害防制條例第4條第1項之販賣第一級
    毒品罪，其持有海洛因進而販賣，持有之低度行為為販賣之
    高度行為所吸收，不另論罪。其與陳婉菲間就附表一編號2
    、4所示3次連續販賣第一級毒品犯行，有犯意聯絡及行為分
    擔，為共同正犯。又其先後多次販賣海洛因之行為，時間緊
    接，手法相同，分別觸犯構成要件相同之罪名，顯係基於概
    括犯意反覆為之，為連續犯，應依修正前刑法第56條之規定
    ，論以連續販賣第一級毒品罪，除法定本刑為死刑、無期徒
    刑部分不得加重外，應依法加重其刑（被告行為後，刑法第
    56 條連續犯之規定，業經修正刪除，此刪除雖非犯罪構成
    要件之變更，但顯已影響行為人刑罰之法律效果，自屬法律
    有變更，依新法第2條第1項規定，比較新、舊法結果，仍應
    適用較有利於被告之行為時法律即舊法論以連續犯）。起訴
    書雖未就被告於94年8月19日販賣第一級毒品海洛因予王偲
    涵之犯行起訴（附表一編號3），惟此部分與已起訴之犯罪
    事實有連續犯之裁判上一罪關係，自為起訴效力所及，本院
    自得併予審理。又被告有事實欄所載之前科紀錄，於92年7
    月20日縮刑期滿執行完畢，有臺灣高等法院被告前案紀錄表
    在卷可稽，其於前案執行完畢後5年內，再犯本件有期徒刑
    以上之罪，為累犯，除死刑、無期徒刑依法不得加重外，餘
    應依刑法第47條之規定加重其刑，並先加後減。又販賣第一
    級毒品罪之法定刑為死刑或無期徒刑，其中，死刑乃剝奪人
    生命之刑罰，為罰中之最；無期徒刑則限制人身自由無所期
    限，對受刑人而言，精神折磨至甚。然刑罰本旨重在教化，
    並以卹刑為原則，宣告之刑，當應符合社會普遍認知之公平
    正義，與國民對於法律之感情。查，被告販賣海洛因之金額
    為41,300元，以其所述販賣5000元可獲利1000元計，僅獲利
    80 00餘元，查扣之毒品祇有淨重0.67公克，且其為單親母
    親，為獨立撫養二女挺而走險，其犯罪之情狀，在客觀上足
    以引起一般同情，如科以法定最低刑之無期徒刑，實不符合
    社會普遍認知之公平正義及國民對於法律之感情，爰依刑法
    第59條酌量減輕其刑。爰審酌被告乙○○於本院已坦承全部
    犯行，深具悔意，態度良好，及其販賣次數、金額，對國民
    健康之戕害，社會治安之危害等一切情狀，量處如主文所示
    之刑，並依刑法第37條第2項之規定，宣告褫奪公權5 年。
    扣案之海洛因1包（淨重0.67公克），係屬當場查獲之第一
    級毒品，有法務部調查局鑑定通知書1紙在卷可稽，應依毒
    品危害防制條例第18條第1項前段之規定宣告沒收銷燬，及
    扣案如附表二所示之物，為被告乙○○所有供本件販毒所用
    之物，業據其供承在卷，應依毒品危害防制第19條第1項之
    規定宣告沒收。附表一販賣所得合計41,300元，雖未扣案，
    仍應依毒品危害防制條例第19條第1項之規定宣告沒收，如
    全部或一部不能沒收時，以其財產抵償之。
三、又被告雖於本院承認另販賣安非他命予陳兆賢、羅財等人，
    惟其販賣第2級毒品安非他命犯行已判決確定，此部分事實
    不再為本院審理之範圍，附此敘明。
四、撤銷改判理由：
    原審予被告論罪科刑，固非無見，惟查，(一)附表一編號4販
    賣黃仁志部分，其中94年9月12日為被告與陳婉菲共同販賣
    ，原審未論共犯；(二)被告另於94年9月21日下午2時20分販賣
    海洛因予林森（附表一編號6第3件），於94年9月14日下午2
    時53分、同日下午3時21分販賣海洛因予蓮霧、蔡泰山（附
    表一編號7.8），原審均為不另為無罪之諭知；(三)原審未考
    量被告販賣數量及獲利不多，未依刑法第59條減刑，均有未
    洽，被告上訴指謫原審量刑不當，為有理由，爰撤銷改判。
據上論斷，應依刑事訴訟法第369條第1項前段、第364條、第299
條第1項前段，毒品危害防制條例第4條第1項，第18條第1項前段
、第19條第1項，刑法第2條第1項前段、第11條、第28條、第47
條、第59條、第37條第2項、修正前刑法第56條，判決如主文。
本案經檢察官甲○○到庭執行職務。
中　　華　　民　　國　　96　　年　　7 　　月　　20　　日
                  審判長法  官  何方興
                        法  官  王紋瑩
                        法  官  林鳳珠
以上正本證明與原本無異。
如不服本判決，應於送達後10日內，向本院提出上訴狀。其未敘
述理由者，並應於提出上訴狀後10日內向本院補提理由狀 (須附
繕本)。
                        書記官  陳有信
中　　華　　民　　國　　96　　年　　7 　　月　　20　　日
附表一（乙○○與陳婉菲共同販賣第一級毒品海洛因部分）：
┌──┬───┬─────┬─────┬──────┬─────┬─────┐
│編號│販賣對│ 時  間   │ 地  點   │ 交易金額   │販賣所得  │備  註    │
│    │象、次│（年月日）│（均花蓮市│ （新臺幣/元│（新臺幣/ │          │
│    │數    │          │）        │ ）         │元）（以最│          │
│    │      │          │          │            │有利於被告│          │
│    │      │          │          │            │之最低額計│          │
│    │      │          │          │            │算）      │          │
├──┼───┼─────┼─────┼──────┼─────┼─────┤
│1   │阿清  │94.6.29晚 │明義國小  │1,000（尚欠 │1,700     │          │
│    │共3次 │間7時20分 │          │300元未付） │          │          │
│    │      │          │          │            │          │          │
│    │      │94.6.30中 │同上      │500         │          │          │
│    │      │午12時59分│          │            │          │          │
│    │      │（與陳婉菲│          │            │          │          │
│    │      │共同販賣）│          │            │          │          │
│    │      │          │          │            │          │          │
│    │      │94.8.16晚 │大同街4巷 │500         │          │          │
│    │      │間7時5分（│1-3號4樓（│            │          │          │
│    │      │與陳婉菲共│下簡稱陳婉│            │          │          │
│    │      │同販賣）  │茹大同街居│            │          │          │
│    │      │          │處）樓下  │            │          │          │
├──┼───┼─────┼─────┼──────┼─────┼─────┤
│2   │家非  │94.6.30下 │明義國小  │500         │500       │均乙○○單│
│    │1次   │午2時（起 │          │            │          │獨販賣    │
│    │      │訴書誤載為│          │            │          │          │
│    │      │94.6.8）  │          │            │          │          │
├──┼───┼─────┼─────┼──────┼─────┼─────┤
│3   │王偲涵│94.8.11下 │明義國小  │1,000       │2,100     │均乙○○單│
│    │共3次 │午3時15分 │          │            │          │獨販賣    │
│    │      │          │          │            │          │          │
│    │      │94.8.16下 │同上      │700         │          │          │
│    │      │午4時2分  │          │            │          │          │
│    │      │          │          │            │          │          │
│    │      │94.8.19晚 │乙○○大同│400         │          │          │
│    │      │間7時33分 │街住處樓下│            │          │          │
├──┼───┼─────┼─────┼──────┼─────┼─────┤
│4   │黃仁志│94.8.13下 │中山路麗晶│7,000       │26,000    │(1)(2)(3)(5)陳│
│    │共5次 │午2時20分 │銀樓      │            │          │婉茹單獨販│
│    │      │          │          │            │          │賣        │
│    │      │94.8.15下 │乙○○大同│7,000       │          │          │
│    │      │午1時1分  │街住處樓下│            │          │          │
│    │      │          │          │            │          │          │
│    │      │94.8.16下 │中山路麗晶│5,000       │          │          │
│    │      │午2時10分 │銀樓      │            │          │          │
│    │      │          │          │            │          │          │
│    │      │94.9.12晚 │同上      │5,000       │          │          │
│    │      │間10時23分│          │            │          │          │
│    │      │（與陳婉菲│          │            │          │          │
│    │      │共同販賣）│          │            │          │          │
│    │      │          │          │            │          │          │
│    │      │94.9.16下 │乙○○大同│2,000       │          │          │
│    │      │午5時32 分│街住處樓下│            │          │          │
│    │      │          │          │            │          │          │
│    │      │          │          │            │          │          │
├──┼───┼─────┼─────┼──────┼─────┼─────┤
│5   │阿昌  │94.8.16下 │太陽城遊藝│2,000       │5,000     │均乙○○單│
│    │共4次 │午2時5分  │場        │            │          │獨販賣    │
│    │      │          │          │            │          │          │
│    │      │94.8.16下 │乙○○大同│1,000       │          │          │
│    │      │午5時44分 │街住處樓下│            │          │          │
│    │      │          │          │            │          │          │
│    │      │94.8.19晚 │同上      │1,000       │          │          │
│    │      │間8時14分 │          │            │          │          │
│    │      │          │          │            │          │          │
│    │      │94.8.20清 │同上      │1,000       │          │          │
│    │      │晨3時22分 │          │            │          │          │
├──┼───┼─────┼─────┼──────┼─────┼─────┤
│6   │林森 (│94.9.13下 │乙○○大同│1,000       │2,500     │均乙○○單│
│    │綽號「│午4時17分 │街住處樓下│            │          │獨販賣    │
│    │阿盛」│          │          │            │          │          │
│    │共2次 │94.9.14凌 │同上      │1,000       │          │          │
│    │      │晨1時41分 │          │            │          │          │
│    │      │          │          │            │          │          │
│    │      │94.9.21下 │          │            │          │          │
│    │      │午2時20分 │同上      │  500       │          │          │
├──┼───┼─────┼─────┼──────┼─────┼─────┤
│ 7  │蓮霧  │94.9.14下 │乙○○大同│3,000       │ 3,000    │ 同  上   │
│    │1次   │午2時53分 │街住處樓下│            │          │          │
├──┼───┼─────┼─────┼──────┼─────┼─────┤
│ 8  │蔡泰山│94.9.14下 │春夏秋冬  │1,000       │ 1,000    │ 同   上  │
│    │1次   │午3時21分 │          │            │          │          │
├──┴───┴─────┴─────┴──────┴─────┴─────┤
│合     計                                            41,800               │
└─────────────────────────────────────┘
附表二、應沒收之物
┌──┬───────────┬───────┐
│編號│    品    名          │ 數量         │
├──┼───────────┼───────┤
│ 1  │門號0000000000號行動電│1支           │
│    │話                    │              │
├──┼───────────┼───────┤
│ 2  │門號0000000000號行動電│1支           │
│    │話                    │              │
├──┼───────────┼───────┤
│ 3  │分裝袋                │1批           │
├──┼───────────┼───────┤
│ 4  │裝0.67公克海洛因之包裝│1個           │
│    │袋                    │              │
└──┴───────────┴───────┘
